臺灣新北地方法院民事裁定
111年度消債清字第192號
聲  請  人  黃誼翎  

上列當事人聲請消費者債務清理清算事件，本院裁定如下：
    主  文
聲請人黃誼翎自中華民國一一一年十二月十九日下午三時起開始
清算程序。
命司法事務官進行本件清算程序。
    理  由
一、按債務人不能清償債務或有不能清償之虞者，得依本條例所
    定更生或清算程序，清理其債務；本條例所稱消費者，係指
    5年內未從事營業活動或從事小規模營業活動之自然人，前
    項小規模營業係指營業額平均每月新臺幣（下同）20萬元以
    下者，消費者債務清理條例（下稱消債條例）第3條、第2條
    第1項、第2項分別定有明文。又債務人對於金融機構負債務
    者，在聲請更生或清算前，應向最大債權金融機構請求協商
    債務清償方案，或向其住、居所地之法院或鄉、鎮、市、區
    調解委員會聲請債務清理之調解。債務人為前項請求或聲請
    ，應以書面為之，並提出財產及收入狀況說明書、債權人及
    債務人清冊，及按債權人之人數提出繕本或影本，亦為消債
    條例第151條第1項、第2項所明定。再法院開始清算程序之
    裁定，應載明其年、月、日、時，並即時發生效力；債務人
    之財產不敷清償清算程序之費用時，法院應裁定開始清算程
    序，並同時終止清算程序。消債條例第83條第1項、第85條
    第1項亦定有明文可參。再按消債條例第3條規定，不採現行
    破產法僅以「不能清償」為聲請破產之要件，債務人如具「
    不能清償之虞」亦可聲請更生或清算，而不必等到陷於「不
    能清償」之狀態，使債務人得以儘早利用更生或清算程序清
    理債務，重建經濟生活，債權人之權益並可受較大之滿足。
    所謂「不能清償」，指債務人因欠缺清償能力，對已屆期之
    債務，全盤繼續處於不能清償之客觀經濟狀態者而言；而「
    不能清償之虞」，係指依債務人之清償能力，就現在或即將
    到期之債務，有不能清償之蓋然性或可能性而言。易言之，
    債務人之狀態如置之不理，客觀上得預見將成為不能清償之
    情形而言，此將來發生不能清償之事實，不必達到高度之確
    信。至於債務人之清償能力，則包括財產、信用及勞力（技
    術），並不以財產為限，必須三者總合加以判斷仍不足以清
    償債務，始謂欠缺清償能力而成為不能清償。債務人之清償
    能力係處於流動性狀態，聲請時與法院裁定時之清償能力未
    必一致，應以法院裁定時為判斷基準時（司法院民事廳民國
    99年11月29日廳民二字第0990002160號第2屆司法事務官消
    債問題研討第4號消費者債務清理條例法律問題研審小組研
    審意見參照）。
二、本件聲請意旨略以：伊因家庭生活費用致積欠無優先權之債
    務總金額大約為1,512,697元，雖依消債條例向新北市新莊
    區調解委員會聲請債務調解程序，惟因最大債權銀行無提出
    任何還款方案而調解不成立，遑論資產管理公司之債權未予
    納入，實有不能負擔債務之情事。又伊於5年內並未從事營
    業額平均每月20萬元以下之營業活動，復未經法院裁定開始
    更生程序或宣告破產，爰請求本院裁定准予清算等語。
三、經查：
  ㈠本件聲請人主張於消債條例施行後，向新北市新莊區調解委
    員會聲請債務清理調解，經最大債權金融機構花旗（台灣）
    商業銀行（下稱花旗銀行）表示因聲請人無法負擔任何還款
    條件，故未提出調解方案，新北市新莊區調解委員會即於11
    1年3月16日以111年民調字第51號以聲請人與花旗銀行意見
    不一致，作成調解不成立證明書等情，有調解不成立證明書
　　、花旗銀行111年10月26日民事陳報狀等件附卷可參（見本
    院111年度消債清字第20號卷，第20頁、93頁）。是以，聲
    請人本件聲請清算可否准許，應審究聲請人其現況是否有不
    能清償債務或有不能清償之虞之情事而定。
  ㈡就聲請人之財產與收入狀況，其名下無不動產、動產及股票
    ，於郵局存款餘額為307元、土地銀行360元、另台新銀行、
    華南銀行、中國信託銀行、日盛銀行、合作金庫銀行及玉山
    銀行之帳戶餘額均為0元；尚有有效之郵政簡易人壽保險，
    業據聲請人陳述在卷，有全國財產稅總歸戶財產查詢清單、
    中華民國人壽保險商業同業公會保險業通報作業資訊系統資
    料查詢結果表、保險資料及帳戶存摺內頁在卷可查在卷可查
    （見本院卷第24頁至37頁、116頁至120頁）。又聲請人主張
    其於109年9月迄今，均任職於新北市政府環境保護局短期進
    用人員，不含勞健保及強制執行扣薪，每月實領薪資為28,4
    62元，業據聲請人陳述在卷，並提出109至110年度綜合所得
    稅各類所得資料清單、勞工保險被保險人投保資料表、帳戶
    明細及服務證明書等件可佐（見本院卷第38頁至39頁、44頁
    、117頁至120頁、127頁），並有新北市政府環境保護局111
    年12月6日函覆足參，堪信為真實。是本院審酌聲請人現況
    ，認聲請人目前每月可處分所得，應依其實領薪資每月28,4
    62元計算為適當。
  ㈢按債務人生活所必需，以最近一年衛生福利部或直轄市政府
    所公告當地區每人每月最低生活費1.2倍計算其數額並應斟
    酌債務人之其他財產；受扶養者之必要生活費用，準用第一
    項規定計算基準數額，並依債務人依法應負擔扶養義務之比
    例認定之；債務人聲請更生或清算時所提財產及收入狀況說
    明書，其表明每月必要支出之數額，與本條例第64條之2第1
    項、第2項規定之認定標準相符者，毋庸記載原因、種類及
    提出證明文件，消債條例第64條之2第1、2項及消債條例施
    行細則第21條之1第3項分別定有明文。查聲請人主張每月個
    人必要生活費用為依政府公告之最低生活費標準定之，核與
    消債條例第64條之2所定依新北市政府公告111年每人每月最
    低生活費15,800元之1.2倍即18,960元相符，應屬合理可採
    。
  ㈣準此，以聲請人每月可處分所得28,462元，扣除每月必要生
    活支出18,960元後，雖有餘額9,502元（計算式：28,462元－
    18,960元＝9,502元），且聲請人復有前開存款及保單等財產
    ，惟其所積欠債務總額，暫以全體債權人於本院陳報之債權
    額2,357,908元（即：花旗銀行352,129元＋遠東國際商業銀
    行股份有限公司436,534元＋台新國際商業銀行股份有限公司
    796,109元＋中國信託商業銀行股份有限公司689,136元＋仲信
    資融股份有限公司84,000元（未含利息）＝2,357,908元）計
    算，以聲請人之前開財產及收入，並其積欠多筆債務之情形
    以觀，其收入與債務差距過大，堪認其客觀上已處於因欠缺
    清償能力而不足以清償債務之經濟狀態。是以，本院依據聲
    請人現況之財產、勞力及信用等清償能力為綜合判斷，聲請
    人每月之可處分所得扣除其必要生活支出後已無餘額，且其
    積欠龐大債務而顯非在短期內得以清償，則本件足堪認定聲
    請人應具有消債條例第3條所規定「債務人不能清償債務」
    之情形。
四、綜上所述，聲請人係一般消費者，且有無法清償債務之情事
    ，亦未經法院裁定開始更生程序或許可和解或宣告破產，復
    查無消債條例第6條第3項、第8條或第82條第2項所定駁回清
    算聲請之事由存在。從而，聲請人本件清算之聲請，洵屬有
    據，應予准許，並命司法事務官進行本件清算程序，爰裁定
    如主文。另本院查核聲請人之財產資力情形，經核聲請人並
    非毫無任何具清算價值之財產可供清算，參酌本件清算程序
    之規模，本院認尚有進行清算之實益，故不依消債條例第85
    條之規定同時終止清算程序，併予敘明。
五、依消債條例第11條第1項、第83條第1項、第16條第1項，裁
    定如主文。
中　　華　　民　　國　　111 　年　　12　　月　　19　　日
                  民事第二庭  法  官  宋泓璟
以上正本係照原本做成。
本件裁定不得抗告。
本裁定已於111年12月19日下午3時公告。
中　　華　　民　　國　　111 　年　　12　　月　　19　　日
                              書記官  鄧筱芸